臺灣雲林地方法院民事判決
109年度簡上字第88號
上  訴  人  黃延煌  
            賴勝國  

上  一  人
訴訟代理人  賴世祥  
上  訴  人  黃信豪  
訴訟代理人  黃國正  
上  訴  人  黃樹連  
被上訴人    周傳義  
上列當事人間請求管線安設權等事件，上訴人對於中華民國109
年11月23日本院斗六簡易庭109年度六簡字第169號第一審判決提
起上訴，本院於民國110年8月18日言詞辯論終結，判決如下：
    主  文
上訴駁回。
上訴人應容忍被上訴人在如附圖雲林縣斗六地政事務所民國一百
一十年六年十七日土地複丈成果圖編號02至11位置架設電線桿，
並不得為禁止或妨礙被上訴人架設之行為。
第二審訴訟費用由被上訴人負擔。
    事實及理由
一、按判決書內應記載之事實，得引用第一審判決。當事人提出
    新攻擊或防禦方法者，應併記載之。判決書內應記載之理由
　　，如第二審關於攻擊或防禦方法之意見及法律上之意見與第
    一審判決相同者，得引用之；如有不同者，應另行記載。關
    於當事人提出新攻擊或防禦方法之意見，應併記載之，民事
    訴訟法第454 條定有明文。上開規定，對於簡易程序之第一
    審裁判之上訴程序準用之，同法第436 條之1 第3 項亦有明
    文規定。本件原審判決所載之事實及理由，除與本判決後述
    內容相牴觸者外，核與本判決相同，均予引用，不再重複。
二、上訴人方面:除與原判決記載相同者，茲引用之外，並補稱:
㈠、長久以來，山上地區的房子很多都是非臨路，而且還離道路
    很遠。所以需要申請用電之人，幾乎都要使用到他人之土地
　　。但幾十年來我們樟湖村幾乎很少聽過「有人需要設置電力
    線卻牽不成的事」。原因就是：大家都知道「要使用他人土
    地，一定要尊重他人，一定要先去打招呼，這樣幾乎大部分
    的人都會同意」，而這個「善良風俗」一直是山區老百姓的
    共識，也是大家共同遵守的「公共秩序」。於今被上訴人從
    斗六到山上來買地，要設置電力線須經過7個人的土地， 為
    何被上訴人完全沒有去打招呼，人家也不認識您，您也沒有
    人家的同意，為何您卻敢擅自引導台電施工人員在他人土地
    上偷埋電線桿（被上訴人自己所提供的台電施工設計圖右下
    方有明載「施工前請聯絡周先生以利工進」。此可證明：台
    電施工人員在他人土地上偷埋電線桿之行為，係為被上訴人
    擅自引導之事實）。就算被上訴人在法理上能確認擁有管路
    設置權，但管路設置行為已違反了「要使用他人土地，須尊
    重他人，及取得他人同意」之「山區老百姓共同遵守之公共
    秩序及善良風俗」。所以，依據「民法72條：法律行為，有
    背於公共秩序或善良風俗者，無效。」。　　
㈡、又被上訴人未經相關地主同意，也未事先取得法院之權利確
    定，就在相關地主完全不知情之情形下，擅自引導台電施工
    人員在他人土地上偷埋電線桿，甚至於還想完成電線拉設及
    送電。這種竊占他人土地及完全不顧慮他人財物損失之作為
　　，已嚴重違反誠信原則，所以依據民法148條第2項規定：行
    使權利違反誠信原則者無效。　
㈢、這條產業道路係多年前由農民自己出資請人開闢之私有道路
　　。直到去年才知道，被上訴人竟為一己之私，私自去申請認
    定為既成道路。然後被上訴人還以「竹子侵入既成道路領空
    影響電力線路安全」為由，要求我們的竹子要砍除。且「既
    成道路在未被徵收之前，它依然是私有土地，它的特別犧牲
    僅限於供大眾通行，而既成道路上空權及地下權依然是屬於
    地主所有」(臺灣高等法院102年上更（一）字第38號民事判
    決可得證明）。既然被上訴人能以民法792條之鄰地使用權
    及民法786條之管路設置權來主張有權來使用他人土地，可
    見被上訴人對民法792條及民法786條兩條文所規定之「使用
    他人土地，須支付償金」亦非常清楚。然而被上訴人在執行
    電力管線設置過程中，從一開始的「私自把農民的私有道路
    申請認定為既成道路」，到「未告知任何相關地主，也未經
    任何相關地主同意，就擅自引導台電施工人員在他人土地上
    偷埋電線桿」，然後還要求「竹子侵占既成道路領空，竹子
    影響線路安全必須砍除，並且不得禁止他的電力管線設置工
    程」。這一切過程，非常明確的，都是在「規避賠償責任」
　　。而被上訴人這種「不斷損害他人財產權之行為」，已明確
    違反民法148條第1項規定之「權利之行使，以損害他人為目
    的者無效」。　　
㈣、如果鈞院仍然認定被上訴人具有「民法786條之管路設置權
　　」。則上訴人依據「民法786條之應支付償金」規定，懇請
    鈞院一併裁決上訴人所主張之賠償金金額。
  ⒈上訴人所種植的竹子都是價格比較昂貴的孟宗竹，孟宗竹乃
    高經濟作物，冬天採收昂貴的冬筍（一斤冬筍價格動軏新台
    幣【下同】300、400元以上），而孟宗竹因有竹肉厚、硬度
    大、堅韌度強又高壯的特性，是竹藝、竹筷、竹蓆、香蕉桿
　　、高經濟產品竹炭及建築用之材料，還有竹尾之韌性及密度
    非常好，專供製造竹掃把。所以，一支夠長之孟宗竹價格市
    價要200元。且鈞院也看過現場，可了解現場的電桿大部分
    都埋在產業道路内側之山壁下。所以上訴人種植在山壁上及
    往内3至5公尺之所有竹林之竹子及竹尾，以後都會壓在電桿
    之頂端及電線上，此確實會影響電力線之安全。也因此被上
    訴人在第一次起訴書中有附照片並要求「竹子影響電力線路
    安全必須砍除，台電工務課長陳建成可作證。」。
  ⒉且被上訴人與地政人員測量之「道路兩旁電線桿位置及面積
　　」測量圖，此乃道路面積圖，並非為上訴人竹林必須砍除之
    面積圖。但因道路寬度為3或3點多公尺，與上訴人必須被砍
    除之竹林寬度大約相符，所以此測量圖之道路面積約可與上
    訴人必須被砍除之竹林面積相符（原審判決附圖與實際現場
    是不符合）。原審判決標示上訴人4人之測量面積合計為1,1
　　49平方公尺，而1平方公尺之農地至少可生長5支以上之孟宗
    竹；1支孟宗竹市價200元，若只取市價一半100元，則以此
    計算：1,149平公尺x5支xl00元=574,500元，此尚不包含黃
    樹連及黃信豪共3支之私有土地被電桿竊占部分，而且上訴
    人最嚴重之損失，乃是往後每年都要面臨竹林被砍除之損失
　　，所以上訴人之長遠損失，事實上是遠大於這個數字（這也
    是上訴人一直堅信，民法786條必須基於相鄰關係才擁有管
    路設置權，否則沒有範圍限制，將會造成非常多人之財產損
    失）。但上訴人願意調整賠償金價格減少被上訴人負擔，所
    以請求被上訴人賠償黃延煌、賴勝國、黃樹連各14萬元、賠
    償黃信豪8萬元等語。
㈤、並聲明:原判決廢棄;駁回被上訴人原審之訴。第一、二審訴
    訟費用由被上訴人負擔。
三、被上訴人方面:除引用原審判決之陳述外，另補稱：
㈠、按民法第786條第1項規定使用他人土地所應支付之償金，係
    依法律規定利用他人土地者對土地所有權人所應為之補償，
    其使用權與償金間並非立於對價給付之關係(最高法院86年
    度台上字第3265號裁判要旨參照），其揭示:「通行權人對
    於通行地因此所受損害，固應支付償金，且此項償金支付義
    務，於通行權確定時即為通行人之法定負擔。」。詎上訴人
    意圖纏訟提起上訴，難謂有理由，應不足採信。
㈡、被上訴人跟電力公司申請，但電力公司是委外去埋設，電力
    公司承認外包公司有疏失把幾支電桿立在馬路旁邊一點點，
    這部分因為有訴訟，電力公司已停工，電力公司有表示復工
    後，會把錯誤的電桿全部移到正確的位置上。
㈢、並聲明:駁回上訴。第二審訴訟費用由上訴人負擔。
四、本院之判斷:
㈠、被上訴人原架設在上訴人等如附圖雲林縣斗六地政事務所（
　　下稱斗六地政）民國110年6年17日土地複丈成果圖（下簡稱
    附圖）編號02、04、06、08及11之電線桿位置，已偏離既成
    道路，業經本院會同兩造及斗六地政人員現場勘測明確，並
    製有附圖、勘驗筆錄、現場圖暨照片等在卷可按（本院卷第
    111-164頁）。難認被上訴人上開電線桿之架設及因而所為
    輸配電設備裝置線路，屬損害上訴人等最少之處所及方法。
    原審判決漏未就上開部分予以審究，應由本院判決補充。
㈡、按民法第786 條第1 項後段固有關於通行權人對於通行地所
    受損害，應支付償金之規定。然償金之支付與通行權間並無
    對價關係，被通行之土地所有人如未於通行權之訴提起反訴
    請求，亦非不得於通行權訴訟確定後另行訴求給付（最高法
    院86年度台上字第3265號民事裁判要旨參照）。本件上訴人
    等既未於原審提起反訴，請求其等因本件通行所受損害之償
    金，自非本件審判之範圍。上訴人等主張應併裁決上訴人所
    主張之賠償金額云云，核有誤會，附此敘明。　　
㈢、從而，被上訴人於原審依民法第800條之1準用同法第786條第
    1項規定，請求判決如原審之請求，原審判決予以准許，核
    無不合。上訴意旨指摘原判決不當，求予廢棄改判，為無理
    由，應予駁回。然原審判決既漏未就被上訴人得設置之電線
    桿位置予以判決，應由本院判決補充如主文第二項所示。
㈣、本件為判決基礎之事實已臻明確，兩造其餘攻擊防禦方法及
    舉證，經審酌後，核與本件判決結果不生影響，爰不一一論
    述，附此敘明。
五、末按敗訴人之行為，按當時之訴訟程度，為伸張或防衛權利
    所必要者，法院得酌量情形，命勝訴之當事人負擔其全部或
    一部，民事訴訟法第81條第2 款定有明文。本件上訴雖無理
    由，然原審判決既漏未確認被上訴人得架設之電線桿位置，
    而由本院判決補充，則上訴人等所為本件上訴行為，應係為
    伸張及防衛其等權利所必要，故依上開規定，命被上訴人負
    擔訴訟費用。
六、據上論結，本件上訴為無理由，依民事訴訟法第436條之1 
    第3 項、第454 條、第449 條第1 項、第81條第2款，判決
    如主文。
中　　華　　民　　國　　110 　年　　9 　　月　　1 　　日
                  民事第一庭    審判長
                                法  官
                                法  官  黃一馨
以上正本係照原本作成。
本判決不得上訴。
中　　華　　民　　國　　110 　年　　9 　　月　　1 　　日
                                書記官　鄭夙惠